【裁判字號】    98,訴,316
【裁判日期】    980827
【裁判案由】    違反商業會計法等
【裁判全文】
臺灣臺南地方法院刑事判決               98年度訴字第316號
公  訴  人  臺灣臺南地方法院檢察署檢察官
被      告  甲○○
上列被告因違反商業會計法等案件，經檢察官就本院九十七年度
訴字第一九八○號案件追加起訴（98年度偵緝字第169號），本
院判決如下：
    主  文
本件公訴不受理。
    理  由
一、本件追加起訴意旨詳如附件追加起訴書所載。
二、按於第一審辯論終結前，得就與本案相牽連之犯罪或本罪之
    誣告罪，追加起訴；起訴之程序違背規定者，應諭知不受理
    之判決，並得不經言詞辯論為之，刑事訴訟法第二百六十五
    條第一項、第三百零三條第一款及第三百零七條分別定有明
    文。是以得追加起訴者限於本案相牽連之犯罪或本罪之誣告
    罪，若非上開情形而追加起訴，該追加起訴之程序自屬不合
    法，而應為不受理判決之諭知。又所謂「本案相牽連之犯罪
    」，乃指與已經起訴之案件，有刑事訴訟法第七條所定之下
    列四款情形之一者：(一)一人犯數罪者。(二)數人共犯一罪或數
    罪者。(三)數人同時在同一處所各別犯罪者。(四)犯與本罪有關
    係之藏匿人犯、湮滅證據、偽證、贓物各罪者；另所謂與本
    案有「數人共犯一罪或數罪」關係者，需所追加起訴之被告
    與「已經起訴之被告」共犯一罪或數罪始足當之，若非與「
    已經起訴之被告」共犯一罪或數罪之人，即不合上開要件，
    自不得准予追加。
三、經查，本件追加起訴意旨雖認被告甲○○及案外人陳鍊昌為
    逃避財政部臺灣省南區國稅局高雄縣分局之查緝，竟明知銅
    昌公司於九十三年一月間至九十三年八月間止，並未向虛設
    行號之應星室內裝修企業有限公司（下稱應星公司）、生積
    科技有限公司（下稱生積公司）進貨，竟自王全義、黃忠雄
    （已更名為黃豐家，下稱之）、杜政男、蔡老得等人（下稱
    黃豐家等三人）處，取得應星公司（登記負責人為杜政男、
    實際負責人為黃豐家）、生積公司（登記負責人為蔡老得、
    實際負責人為王全義），開立日期為九十三年一月間起至九
    十三年八月間止之不實統一發票共計二十紙後，在銅昌公司
    依所得稅法規定應填具之九十三年度營利事業所得稅結算申
    報書上，虛列營業成本費用額新臺幣二千二百九十二萬零二
    百六十三元，繼而於九十三年營利事業所得稅申報期間，持
    向財政部臺灣省南區國稅局高雄縣分局申報銅昌公司九十三
    年度之營利事業所得稅。因認與黃豐家等三人繫屬於本院之
    九十七年度訴字第一九八○號案件有刑事訴訟法第七條第二
    款之相牽連關係而追加起訴。惟查：
  (一)黃豐家等三人所涉違反商業會計法案件，係於九十七年十一
    月十日始經臺灣臺南地方法院檢察署檢察官偵查起訴繫屬於
    本院（九十七年度訴字第一九八○號），本院於九十八年七
    月三十一日以黃豐家（原名黃忠雄）、杜政男二人住居所及
    其二人之犯罪地、行為地、結果地無一在本院管轄區域內，
    本院並無固有管轄權；又其二人所涉案件起訴時具相牽連關
    係之共犯王全義所涉該案犯行，並無案件繫屬於本院，而其
    二人與蔡老得間就該案亦無共犯之關係，本院自無依刑事訴
    訟法第六、七條之規定取得管轄權為由，移轉予臺灣高雄地
    方法院，有黃豐家（原名黃忠雄）、杜政男二人之本院九十
    七年度訴字第一九八○號判決書在卷可查；蔡老得則因其住
    居所在本院管轄區域內，自應由本院另行審結，就此合先敘
    明。
  (二)雖於本案追加起訴時，黃豐家等三人之案件尚繫屬於本院，
    惟渠三人所為幫助被告擔任名義負責人之銅昌公司逃漏稅捐
    犯行部分，係涉犯稅捐稽徵法第四十三條第一項之罪，該條
    對於幫助犯同法第四十一條或第四十二條之罪者，特設刑罰
    明文，係排除刑法第三十條所定幫助犯從屬性之適用，而為
    獨立犯罪類型之規定，縱無正犯，亦可成立該條項罪名（最
    高法院七十一年度台上字第七七四九號、七十二年度台上字
    第三九七二號、七十七年度台上字第四六九七號、七十八年
    度台上字第一九六八號、八十二年度台上字第二○三二號判
    決參照）。亦即，稅捐稽徵法第四十三條係對於逃漏稅捐之
    教唆或幫助行為特設之專條，為獨立之處罰規定，此所謂幫
    助，乃犯罪之特別構成要件，有別於刑法上之幫助犯，並非
    逃漏稅捐者之從犯。故無刑事訴訟法第七條第二款所定數人
    「共犯」一罪或數罪之情形。自無從援引刑事訴訟法第七條
    第二款規定，認本院九十七年度訴字第一九八○號案件之被
    告黃豐家（原名黃忠雄）、杜政男、蔡老得三人與本件追加
    起訴之被告甲○○係數人共犯一罪，依照上開說明，本案追
    加起訴部分，即非本院九十七年度訴字第一九八○號案件之
    相牽連案件，與前揭規定不符，是則本案追加起訴之程序顯
    不合法，爰不經言詞辯論，逕為諭知不受理之判決。
據上論斷，應依刑事訴訟法第三百零三條第一款、第三百零七條
，判決如主文。
中    華    民    國    98    年    8     月    27    日
                  刑事第九庭  審判長  法  官  蔡奇秀
                                      法  官  蔡盈貞
                                      法  官  林欣玲
以上正本證明與原本無異。
如不服本判決應於收受本判決後10日內向本院提出上訴書狀，並
應敘述具體理由。其未敘述上訴理由者，應於上訴期間屆滿後20
日內向本院補提理由書狀（均須按他造當事人之人數附繕本）「
切勿逕送上級法院」。
                                      書記官  鄭佩玉
中    華    民    國    98    年    8     月    27    日


司法院資訊處製作；財團法人民間司法改革基金會備份。
